ACORDAO-COMPLETO-2477848

ACÓRDÃO 1493/2022 ATA 25/2022 - PLENÁRIO

VISTOS, relatados e discutidos estes autos de agravo interposto por Pedro Mahin Araújo Trindade, em face de decisão monocrática que não conheceu de recurso de revisão manejado pelo agravante contra o Acórdão 5054/2015-TCU-Segunda Câmara, relatora E. Ministra Ana Arraes.
ACORDAM os Ministros do Tribunal de Contas da União, reunidos em sessão do Plenário, com fundamento no artigo 289 do Regimento Interno do TCU, ante as razões expostas pelo Relator, em:
9.1. conhecer do agravo para, no mérito, rejeitá-lo;
9.2. dar ciência desta deliberação, bem como do relatório e voto que o fundamentam, ao agravante.

Agravo contra despacho que não conheceu recurso interposto pelo agravante por ausência de interesse recursal.

Prefeitura de João Pinheiro/MG.

3. Interessados/Responsáveis/Recorrentes:
3.1. Interessado: Secretaria Especial de Políticas de Promoção da Igualdade Racial (06.064.438/0001-10).
3.2. Responsáveis: Instituto de Política, Gestão Pública e Empresarial e Tecnologias Apropriadas - Ltda (11.139.882/0001-97); Sergio Vaz Soares (XXX.972.706-XX).
3.3. Recorrente: Pedro Mahin Araújo Trindade (XXX.755.595-XX).

13.1. Ministros presentes: Ana Arraes (Presidente), Walton Alencar Rodrigues (Relator), Benjamin Zymler, Vital do Rêgo e Antonio Anastasia.
13.2. Ministros-Substitutos convocados: Augusto Sherman Cavalcanti e Marcos Bemquerer Costa.
13.3. Ministros-Substitutos presentes: André Luís de Carvalho e Weder de Oliveira.

JOSE ELOI DOS SANTOS FILHO E INSTITUTO DE POLITICA GESTAO PUBLICA E EMPRESARIAL E TECNOLOGIAS APROPRIADAS LTDA (IPOGETEC)

WALTON ALENCAR RODRIGUES

Ministro Walton Alencar Rodrigues.

Trata-se de recurso nominado como "embargos de declaração", interposto por Pedro Mahin Araújo Trindade contra decisão monocrática, por mim proferida (peça 95) , a qual não conheceu de recurso de revisão manejado pelo recorrente em face do Acórdão 5054/2015-TCU-Segunda Câmara, relatado pela E. Ministra Ana Arraes.
	O Acórdão 5054/2015-TCU-Segunda Câmara foi vazado nos seguintes termos:
VISTA, relatada e discutida esta tomada de contas especial instaurada pela Secretaria de Políticas de Promoção da Igualdade Racial da Presidência da República - Seppir/PR em decorrência da não aprovação da prestação de contas do convênio Siconv 719968/2009, ante a constatação, pelo Tribunal de Contas do Estado de Minas Gerais, da inexecução do objeto pactuado.
ACORDAM os ministros do Tribunal de Contas da União, reunidos em sessão da 2ª Câmara, ante as razões expostas pela relatora e com fundamento nos arts. 1º, inciso I; 12, § 3º; 16, inciso III, alíneas, "b", "c" e "d", §§ 2º e 3º; 19; 23, inciso III; 26; 28, inciso II; e 57 da Lei 8.443/1992, c/c os arts. 214, inciso III, alínea "a", e 215 a 217 do Regimento Interno, em:
9.1. considerar revéis o Instituto de Política, Gestão Pública e Empresarial e Tecnologias Apropriadas Ltda.  e Sergio Vaz Soares;
9.2. julgar irregulares as contas do Instituto de Política, Gestão Pública e Empresarial e Tecnologias Apropriadas Ltda. e de Sergio Vaz Soares;
9.3. condená-los, solidariamente, ao recolhimento ao Tesouro Nacional de R$ 120.000,00 (cento e vinte mil reais) , atualizados monetariamente e acrescidos de juros de mora de 08/01/2010 até a data do pagamento.
9.4. aplicar-lhes, individualmente, multa de R$ 170.000,00 (cento e setenta mil reais) , a ser recolhida ao Tesouro Nacional, com atualização monetária, calculada da data deste acórdão até a data do pagamento, se este for efetuado após o vencimento do prazo abaixo estipulado;
9.5. fixar prazo de 15 (quinze) dias, a contar das notificações, para comprovação, perante o Tribunal, do recolhimento das dívidas acima imputadas;
9.6. autorizar a cobrança judicial das dívidas, caso não atendidas as notificações;
9.7. autorizar o pagamento das dívidas em até 36 (trinta e seis) parcelas mensais consecutivas, caso venha a ser solicitado pelos responsáveis antes do envio do processo para cobrança judicial;
9.8. fixar o vencimento da primeira parcela em 15 (quinze) dias a contar do recebimento das notificações e o das demais a cada 30 (trinta) dias, com incidência dos encargos legais sobre o valor de cada parcela; 
9.9. alertar aos responsáveis que a inadimplência de qualquer parcela acarretará vencimento antecipado do saldo devedor;
9.10. encaminhar cópia deste acórdão, bem como do relatório e do voto que o fundamentaram, à Secretaria de Políticas de Promoção da Igualdade Racial da Presidência da República - Seppir/PR, Município de João Pinheiro/MG e ao procurador-chefe da Procuradoria da República no Estado de Minas Gerais, nos termos do art. 16, § 3º, da Lei 8.443/1992.
Pedro Mahin Araújo Trindade alega omissão e contradição da decisão recorrida ao não considerar sua legitimidade e interesse de recorrer, por haver suportado, na condição de sócio administrador da empresa Instituto de Política, Gestão Pública e Empresarial e Tecnologias Apropriadas Ltda., prejuízo decorrente dos efeitos do processo executório da decisão exarada pelo TCU. Aduz, ainda, ausência de citação válida do recorrente, tendo-lhe sido suprimida oportunidade de afastar sua responsabilidade, com reflexos no processo de execução judicial.
Requer conhecimento e acolhimento dos embargos declaratórios, saneamento dos vícios apontados e admissibilidade do recurso de revisão.
É o relatório.

Alexandre Melo Soares (34786/OAB-DF); Raymundo Campos Neto (96807/OAB-MG), Viviane Macedo Garcia (80902/OAB-MG) e outros.

Procurador Marinus Eduardo De Vries Marsico.

TOMADA DE CONTAS ESPECIAL. CONVÊNIO. NÃO EXECUÇÃO DO OBJETO. REVELIA. CONTAS IRREGULARES. DÉBITO. MULTA. RECURSO DE REVISÃO INTERPOSTO POR PESSOA NÃO LEGITIMADA. DECISÃO MONOCRÁTICA DE NÃO-CONHECIMENTO. AGRAVO. CONHECIMENTO. REJEIÇÃO. CIÊNCIA.

TOMADA DE CONTAS ESPECIAL (TCE)

Secretaria de Recursos (Serur); Secretaria de Controle Externo de Tomada de Contas Especial (SecexTCE).

Trata-se de recurso nominado "embargos de declaração", interposto por Pedro Mahin Araújo Trindade contra decisão monocrática, por mim proferida (peça 95) , a qual não conheceu de recurso de revisão manejado pelo recorrente em face do Acórdão 5054/2015-TCU-Segunda Câmara, relatado pela E. Ministra Ana Arraes.
O Acórdão 5054/2015-TCU-Segunda Câmara considerou revéis os responsáveis Instituto de Política, Gestão Pública e Empresarial e Tecnologias Apropriadas Ltda. e Sergio Vaz Soares, julgou as respectivas contas especiais irregulares, condenando-os, solidariamente, ao ressarcimento de dano ao Erário e, individualmente ao pagamento de multa, em razão de não-aprovação da prestação de contas do convênio Siconv 719968/2009, firmado entre a União, por meio da Secretaria Especial de Políticas de Promoção de Igualdade Racial, e o Município de João Pinheiro/MG, cujo objeto é o apoio financeiro ao projeto intitulado 'Análise Diagnóstico em Saneamento Básico Local - Projeto Farol-PRONASCI'.
Nesta feita, Pedro Mahin Araújo Trindade alega, em suma, omissão e contradição da decisão monocrática recorrida em não considerar sua legitimidade e interesse de recorrer, por haver suportado, na condição de sócio administrador da empresa Instituto de Política, Gestão Pública e Empresarial e Tecnologias Apropriadas Ltda., prejuízo decorrente dos efeitos do processo executivo da decisão exarada pelo TCU. Aduz, ainda, ausência de citação válida do recorrente, tendo-lhe suprimida oportunidade de afastar sua responsabilidade, com reflexos no processo de execução judicial.
Requer, por fim, conhecimento e acolhimento dos embargos declaratórios, saneamento dos vícios apontados e admissibilidade do recurso de revisão.
Feito esse resumo, decido.
Conheço da peça recursal aviada por Pedro Mahin Araújo Trindade como agravo, por ser este o recurso cabível contra decisão monocrática, com fundamento no artigo 289 do Regimento Interno do TCU e na aplicação subsidiária do artigo 1024, § 3º, da Lei 13.105/2015 (Código de Processo Civil) , com base no Enunciado 103 da Súmula de Jurisprudência do TCU.
No mérito, não assiste razão ao agravante.
Pedro Mahin Araújo Trindade, embora seja qualificado como sócio administrador do Instituto de Política, Gestão Pública e Empresarial e Tecnologias Apropriadas Ltda., não integrou a relação jurídico-processual perante esta Corte de Contas.
O recorrente não figura nos autos como responsável ou terceiro interessado. Por essa razão, não foi instado a apresentar defesa, não teve suas contas jugadas irregulares, tampouco foi condenado ao ressarcimento de dano ao Erário e ao pagamento de multa.  
O julgamento pela irregularidade das contas e a condenação em débito e multa, no âmbito do TCU, recaem, apenas, sobre os responsáveis Instituto de Política, Gestão Pública e Empresarial e Tecnologias Apropriadas Ltda. e Sergio Vaz Soares.
Dessa forma, não há de se falar em nulidade por ausência de citação válida, uma vez que o agravante não detém legitimidade para intervir nos autos.
Assim, rejeito o agravo e mantenho a decisão monocrática de não-conhecimento do recurso de revisão interposto por Pedro Mahin Araújo Trindade.
Ante o exposto, voto por que o Tribunal acolha a minuta de acórdão que ora submeto à apreciação do colegiado.
TCU, Sala das Sessões, em 29 de junho de 2022.
WALTON ALENCAR RODRIGUES 
Relator